【裁判字號】    92,交訴,7
【裁判日期】    920213
【裁判案由】    公共危險等
【裁判全文】
臺灣臺中地方法院刑事判決                            九十二年度交訴字第七號
    公  訴  人  臺灣臺中地方法院檢察署檢察官
    被      告  甲○○  男  二.
右列被告因公共危險等案件，經檢察官提起公訴 (九十一年度偵字第二二三○七號)
本院判決如左：
    主  文
甲○○服用酒類，不能安全駕駛動力交通工具而駕駛，處有期徒刑貳月，如易科罰金
，以參佰元折算壹日；又駕駛動力交通工具肇事，致人受傷而逃逸，處有期徒刑陸月
，如易科罰金，以參佰元折算壹日；應執行有期徒刑柒月，如易科罰金，以參佰元折
算壹日。
被訴過失傷害部分，公訴不受理。
    事  實
一、甲○○於民國（下同）九十一年十一月十三日二十二時許，在台中縣外埔鄉與友
    人飲酒後，其呼氣所含酒精濃度應已超過每公升○、五四毫克，已不能安全駕駛
    動力交通工具，竟仍駕駛車牌號碼Ａ二－三四三０號自小客車，沿台中縣大甲鎮
    ○○路東往西方向行駛欲返回住處，行經該路段與甲后路三十五巷口時，原應注
    意左轉彎車輛應進入內側車道，且應距交岔路口三十公尺前顯示方向燈再左轉，
    依當時情形，並能注意，竟疏未注意，未顯示左轉方向燈，自外側車道逕自左轉
    ，適乙○○騎乘車號ＩＷＸ－四八六號重型機車沿甲后路西往東方向行駛至三十
    五巷口，見狀煞車閃避仍不及而撞及甲○○之車輛右側車身，乙○○因而人車倒
    地受有右側骨盆骨折、右上肢擦傷等傷害（傷害部分於審理中撤回告訴）。詎甲
    ○○肇事後見狀未即採取救護或其他必要措施，復未向警察機關報告，竟因酒後
    駕車畏罪情虛另行起意，隨即駕車離開肇事現場逃逸，嗣因路人記下車號協助乙
    ○○報警循線查獲。警方於同日廿三時十九分許對甲○○實施吐氣所含酒精成份
    測試達每公升零˙四六毫克。
二、案經被害人乙○○訴由台中縣警察局大甲分局報請檢察官偵查起訴。
    理  由
甲、有罪部分：
一、右揭酒後不能安全駕駛動力車輛肇事致人受傷而逃逸之犯罪事實，業據被告甲○
    ○坦承不諱，核與被害人乙○○證述情節相符，復有道路交通事故調查報告表一
    紙、肇事車輛照片六幀、台中縣警察局舉發違反道路交通管理事件通知單、測試
    觀察職務報告、被告吐氣所含酒精成份測試單附卷可稽。按刑法第一百八十五條
    之三服用酒類不能安全駕駛而駕駛之公共危險罪，其立法目的乃在藉抽象危險犯
    之構成要件，以嚇阻酒後駕車危害道路交通安全。而就醫學文獻所知，單次飲用
    酒精後之生理、心理變化，主要與代謝酒精的兩種主要酵素乙醇去氫脢（簡稱Ａ
    ＤＨ）及乙醛去氫脢（簡稱ＡＬＤＨ）有關，ＡＤＨ作用乃將血液內之乙醇代謝
    為乙醛，因而決定酒精代謝之快慢，而ＡＬＤＨ則再將產生之乙醛進一步代謝，
    最後成為其他碳水化合物，而「飲酒後會產生臉潮紅、頭痛、心跳加速等自主神
    經系統亢奮現象，主要乃與乙醛在血液中蓄積的程度有關」。雖然ＡＬＤＨ的代
    謝能力會因個人體質而有所差異，故每個人飲酒後之生理反應不同，惟ＡＤＨ則
    個別差異不大，因此同種族間之酒精清除率相近，一般而言飲用同量酒精後對每
    個人之身體影響應屬類似，故依血中酒精濃度得判定酒精對於人體影響之程度，
    當血中酒精濃度於呼氣濃度值達每公升零點二五公克時，將造成飲酒者輕度協調
    功能降低；呼氣濃度達每公升零點五○毫克時，飲酒者之反應較慢、感覺減低、
    影響駕駛；呼氣濃度達每公升零點七五毫克時，則其思想及個性行為均出現改變
    ；呼氣濃度達每公升一點零毫克時，飲酒者甚至會有步態不穩、噁心嘔吐及精神
    混惑不清晰等之不同程度之輕、重度之中毒症狀，業據行政院國軍退除役官兵輔
    導為原會台北榮民總醫院八十八年八月五日（八八）北總內字第二六八六八號函
    解釋甚明。次按體內酒精含量由開始飲酒時的０％，依飲酒量漸漸累積增加，在
    完成飲酒時體內酒精含量達到最高，隨後依代謝率逐漸代謝，至於體內酒精含量
    倒推計算代謝率，依交通部運輸研究所於七十七年八月間針對國人進行實驗研究
    指出為每小時每公升○．○六二八毫克。且依被告所供，其係自九十一年十一月
    十三日二十二時許開始開車，而警員係於同日二十三時十九分對被告進行測試，
    被告酒精濃度測定值為每公升○˙四六毫克，則被告自駕車至酒測之時間歷時達
    一小時十九分，依前揭國人體內酒精含量之代謝率計算，被告於駕車時體內所含
    酒精濃度應已超過每公升○、五四毫克 (計算式為：
    0.46mg/l+0.0628mg/lx1.31hr=0.54mg/l)，準此，被告駕車時確已達不能安全駕
    駛動力交通工具程度甚明。又本件被告酒後駕車，已如前述。且按汽車駕駛人，
    駕駛汽車肇事致人受傷或死亡，應即採取救護或其他必要措施，並向警察機關報
    告，不得駛離或逃逸，道路交通管理處罰條例第六十二條第一項前段定有明文，
    其立法意旨在避免車禍事故損傷之擴大及釐清肇事責任，是不問肇事人是否有過
    失均負有此項義務，本件被告因駕車肇事致被害人受傷，卻未即採取救護或其他
    必要措施，復未向警察機關報告處理，反而另行起意駕車離開現場，其逃逸無非
    用以規避警察查緝其酒後駕車犯行，已甚灼然，益見其肇事逃逸之故意，已甚明
    顯。本件事證明確，被告上開犯行均堪以認定。
二、核被告所為，係犯刑法第一百八十五條之三服用酒類不能安全駕駛動力交通工具
    而駕駛罪、同法第一百八十五條之四之駕車肇事逃逸罪。被告所犯上述二罪，犯
    意各別，罪名不同，應分論併罰。爰審酌被告酒後肇事後棄被害人於不顧，其罪
    行甚重，惟念本件車禍被害人所受傷害不重，及被告於審理中已與被害人和解賠
    償其等之損害等一切情狀，從輕量處如主文所示之刑，並諭知易科罰金之折算標
    準及定其應執行刑，以資懲儆。
乙、公訴不受理部分：
一、公訴意旨另以：被告於右揭時地酒後駕駛車牌號碼Ａ二－三四三０號自小客車，
    沿台中縣大甲鎮○○路東往西方向行駛欲返回住處，行經該路段與甲后路三十五
    巷口時，原應注意左轉彎車輛應進入內側車道，且應距交岔路口三十公尺前顯示
    方向燈再左轉，依當時情形，並能注意，竟疏未注意，未顯示左轉方向燈，自外
    側車道逕自左轉，適乙○○騎乘車號ＩＷＸ－四八六號重型機車沿甲后路西往東
    方向行駛至三十五巷口，見狀煞車閃避仍不及而撞及甲○○之車輛右側車身，乙
    ○○因而人車倒地受有右側骨盆骨折、右上肢擦傷等傷害。因認被告犯有刑法第
    二百八十四條第一項前段之過失傷害罪等語。
二、按告訴乃論之罪，其告訴人於第一審辯終結前，得撤回其告訴；又告訴經撤回者
    ，應諭知不受理之判決，刑事訴訟法第二百三十八條第一項、第三百零三條第三
    款分別定有明文。經查本件被告上開犯行經檢察官以刑法第二百八十四條第一項
    前段之過失傷害罪提起公訴，依同法第二百八十七條前段規定係屬告訴乃論之罪
    ，茲據告訴人乙○○於辯論終結前當庭撤回其告訴，有審判筆錄在卷可稽，依前
    開規定，爰不經言詞辯論逕行諭知不受理之判決。
丙、據上論斷，應依刑事訴訟法第二百九十九條第一項前段、第三百零三條第三款、
    三百零七條、刑法第一百八十五條之三、第一百八十五條之四、第四十一條第一
    項第二項、第五十一條第五款、罰金罰鍰提高標準條例第二條，判決如主文。
中      華      民      國    九十二    年      二      月     十三     日
                                    臺灣臺中地方法院交通法庭
                                        法  官   許  金  樹
右正本證明與原本無異。
如不服本判決，應於判決送達後十日內向本院提出上訴狀( 應附繕本 )，上訴於臺灣
高等法院臺中分院。
                                        書記官
中      華      民      國    九十二   年     二     月      十二      日
附錄論罪科刑法條：
刑法第一百八十五條之三：服用毒品、麻醉藥品、酒類或其他相類之物，不能安全駕
駛動力交通工具而駕駛者，處一年以下有期徒刑、拘役或三萬元以下罰金。
刑法第一百八十五條之四：駕駛動力交通工具肇事，致人死傷而逃逸者，處六月以上
五年以下有期徒刑。


司法院資訊處製作；財團法人民間司法改革基金會備份。
